【裁判字號】    98,易,3202
【裁判日期】    981113
【裁判案由】    毀損債權
【裁判全文】
臺灣臺中地方法院刑事判決              98年度易字第3202號
公  訴  人  臺灣臺中地方法院檢察署檢察官
被      告  甲○○
上列被告因毀損債權案件，經檢察官提起公訴（97年度偵字第28
073號），本院判決如下：
    主    文
甲○○犯損害債權罪，處有期徒刑肆月，如易科罰金，以新臺幣
壹仟元折算壹日。
    事    實
一、甲○○原為明新保全股份有限公司（下稱明新公司）之董事
    長，持有明新公司股份2320股；緣甲○○向丙○○借款新台
    幣（下同）208萬餘元未還，丙○○乃訴請清償，先經本院
    民事庭於民國96年8月17日以96年度訴字第803號判決甲○○
    應給付丙○○2,084,620元，甲○○上訴後，復由最高法院
    於97年6月13日以97年度台上字第1227號裁定駁回上訴而告
    確定。丙○○即以上開判決為執行名義，於97年9月24日聲
    請本院民事執行處就甲○○之財產為強制執行（含下述股份
    之執行），惟本院民事執行處於97年8月27日，先就甲○○
    所有不動產及其對第三人之存款、租金及薪資債權，為囑託
    查封登記及發扣押命令，甲○○於97年8月29日收受送達。
    然甲○○見其持有之明新公司股份未遭扣押，竟萌生損害丙
    ○○債權之意圖，於97年9月24日在台中市○區○○○路1段
    369號之明新公司辦公處所，與陳建勳簽訂股權轉讓及權利
    移轉合約書，將所持有明新公司股份2320股中之2000股，以
    250萬元之對價出售予陳建勳，而於97年10月14日向經濟部
    中部辦公室申辦股東及股份變更登記，登記陳建勳及陳建勳
    之女陳鈺婷各持有1000股，分別擔任董事及監察人。同日甲
    ○○亦將所餘320股登記其妻賴美伶所有，擔任明新公司之
    董事長（陳建勳、陳鈺婷、賴美伶均由臺灣臺中地方法院檢
    察署檢察官另案偵辦中），因而損害丙○○債權之實現。嗣
    於97年11月20日本院民事執行處就甲○○對明新公司之持股
    發扣押命令，明新公司聲明異議後，丙○○查詢明新公司之
    基本資料，始悉上情。
二、案經丙○○告訴臺灣臺中地方法院檢察署檢察官偵查起訴。
    理    由
一、按被告以外之人於審判外之陳述，雖不符刑事訴訟法第159
    條之1至第159條之4規定，而經當事人於審判程序同意作為
    證據，法院審酌該言詞陳述或書面陳述作成時之情況，認為
    適當者，亦得為證據；當事人、代理人或辯護人於法院調查
    證據時，知有該法第159條第1項不得為證據之情形，而未於
    言詞辯論終結前聲明異議者，視為有前項之同意，同法第15
    9條之5亦揭明其旨。本件下列所引之供證證據，公訴人及被
    告均無異議作為證據，本院審酌其作成之情況，未見有何不
    適當情形，應得為證據，合先敘明。
二、訊據被告甲○○固坦承於97年9月24日在上址，將所持有之
    明新公司股份2320股轉讓其中之2000股予陳建勳，並於97年
    10月14日向經濟部中部辦公室，申辦股東及股份變更登記，
    登記陳建勳、陳鈺婷持股各1000股，分別擔任董事及監察人
    ，其餘320股則登記予其妻賴美伶，並擔任董事長之事實，
    惟否認有積欠告訴人丙○○債務之情，辯稱：丙○○係投資
    「年貨大街」虧損，實際上被告未積欠丙○○任何債務；原
    登記於被告名下之明新公司股份，本屬其妻賴美伶所有云云
    。然查：
  (一)被告積欠告訴人丙○○借款2,084,620元未償之事實，業據
    本院民事庭以96年度訴字第803號判決所認定，其中對於被
    告所辯款項係「年貨大街」之投資款，難以採信一節，亦於
    判決中詳述其理由；被告上訴後，復經臺灣高等法院臺中分
    院以96年度上字第283號判決駁回其上訴，判決中對於被告
    收受告訴人丙○○交付款項之關係，確屬借貸，已詳為勾稽
    ；被告辯稱款項係「年貨大街」投資款，如何不可採信，亦
    再次詳敘理由等情，有各該判決書影本附於本院民事執行處
    97年度執字第64790號執行卷內可查，告訴人並以上開確定
    判決為執行名義，聲請強制執行。是以，被告猶執陳詞否認
    與告訴人間有債務關係，自無可採。
  (二)另被告於97年9月24日在台中市○區○○○路1段369號，將
    所持有之明新公司股份2000股，以250萬元之對價，讓售予
    陳建勳，陳建勳陸續匯款197萬元後，覺得明新公司不太對
    勁，即不再付款，業據證人陳建勳於檢察官訊問時結證在卷
    。嗣告訴人提起本件告訴（97年11月28日）後，陳建勳與其
    女陳鈺婷於97年12月8日，另與被告及其妻賴美伶訂立股權
    轉讓及權利移轉合約書，以240萬元之對價，再將上開2000
    股賣回被告及賴美伶（同日陳建勳與賴美伶簽訂另紙股權轉
    讓及權利移轉合約書，約定陳建勳將所持有之明新公司全部
    股權出讓予賴美伶，交易價格總價合併於明新公司之出讓價
    格）一節，亦有證人陳建勳提出之股權轉讓及權利移轉合約
    書3份附卷（見偵查卷第58頁至62頁）可憑。故被告所辯其
    名下之明新公司股份僅屬「掛名」，雖與其妻賴美伶於檢察
    官初次訊問時所證「（最近有無向甲○○購買明新保全公司
    股份？）有，97年1月份，當時購買全部‧‧‧（為何97年4
    月29日所抄錄之股份登記表上甲○○還有股份？）當時他只
    是掛名的」等語相符，然依卷附之明新公司變更登記表所示
    ，明新公司自93年2月13日核准設定登記，董事長為被告，
    持有股份2800股，監察人賴美伶持股為零；95年12月22日被
    告持股增加至3920股，賴美伶持股為40股；96年4月25日被
    告持股減至2320股，賴美伶持股仍為40股，此時董事林運興
    、林英來、張雪珍各持有800股、800股、40股。前述股份轉
    讓陳建勳後，97年10月14日登記之持股情形為董事長賴美伶
    ，持股2000股，被告持股為零，陳建勳、陳鈺婷各持股1000
    股。由此股數消長可知，賴美伶之持股由40股增加至2000股
    ，其所增加之1960股，其中320股來自於被告，其餘1640股
    ，應來自於原董事林運興、林英來、張雪珍之原有持股。準
    此，縱認賴美伶曾於96年下旬向其母溫孟  借款，供明新公
    司週轉之用，但顯不可能用來購買被告之持股，否則原董事
    林運興、林英來、張雪珍之原有持股1640股遽變為零，作何
    解釋？且被告與賴美伶之間，果有以賴美伶向其母借款，供
    明新公司週轉，並作為購買被告持有之2320股之對價，其等
    既認知賴美伶已成為實際之持股人，則何以97年9月24日轉
    讓2000予陳建勳時，猶以被告為讓與人而與陳建勳簽訂轉讓
    股權合約書？又於97年12月8日買回陳建勳、陳鈺婷持股時
    ，仍將被告併列為受讓人？綜合以上諸情，在在顯示證人賴
    美伶所證係純屬迴護被告犯行之詞，被告辯稱其名下之股份
    僅屬「掛名」，實際上股份為賴美伶所有云云，顯與事實不
    符，委無可採。
三、按刑法第356條之損害債權罪，係以保障債權人藉由強制執
    行程序，其「債權受償之可能性」為規範目的。蓋債務人之
    全部財產，本為全部債權之抽象擔保，債權人於取得執行名
    義後，自得對債務人之全部財產為強制執行之聲請，若債務
    人意圖損害債權人之債權，故為逃避執行效果之行為，縱債
    務人未因而獲利、債權人之債權亦未因而受損，均無礙於本
    罪之成立。本件被告於本院97年度執字第64790號強制執行
    程序進行中，業於97年8月29日收受若干執行命令或執行方
    法通知之送達，有送達證書附於該卷內可憑，被告顯然明知
    其全部財產，應為債權人執行之對象，其見所持有之明新公
    司股份2320股尚未遭到扣押，乃將全部股份轉讓予陳建勳、
    陳鈺婷、賴美伶，並於97年10月14日向經濟部中部辦公室申
    辦股東及股份變更登記，被告之持股遽變為零，謀使告訴人
    之執行受有妨害，債權無法圓滿受償，被告有損害告訴人丙
    ○○債權之意圖至為明確，當以本罪相繩，被告所辯97年3
    、4月間已開始「談」股權買賣，97年9月24日才簽約轉讓，
    縱屬真實，無關閎旨，無礙於本罪之成立。爰審酌被告前無
    犯罪科刑之紀錄，有臺灣高等法院前案紀錄表在卷足憑，被
    告犯罪之動機、目的在使告訴人之債權無法圓滿受償，惡性
    非輕，犯後仍飾詞否認告訴人之債權，態度不佳，並衡酌明
    新公司非公開發行公司，營業所在之房地係向被告租用並已
    遭拍定，明新公司之股份變價予第三人之可能性不高，告訴
    人欲藉執行股份以求債權之完全滿足本屬不易等一切情狀，
    量處如主文所示之刑，並諭知易科罰金之折算標準。
據上論斷，應依刑事訴訟法第299條第1項前段、刑法第356條、
第41條第1項前段，刑法施行法第1條之1第1項、第2項前段，判
決如主文。
本案經檢察官乙○○到庭執行職務
中    華    民    國    98    年    11    月    13    日
                  刑事第七庭    法  官  王邁揚
以上正本證明與原本無異。
如不服本判決應於收受判決後10日內向本院提出上訴書狀，並應
敘述具體理由；其未敘述上訴理由者，應於上訴期間屆滿後20日
內向本院補提理由書（均須按他造當事人之人數附繕本）「切勿
逕送上級法院」。
                                書記官  黃雅青
中    華    民    國    98    年    11    月    13    日
附錄論罪科刑法條全文
中華民國刑法第356條：
債務人於將受強制執行之際，意圖損害債權人之債權，而毀壞、
處分或隱匿其財產者，處 2 年以下有期徒刑、拘役或 5 百元以
下罰金（罰金部分已提高至新臺幣15000元）。


司法院資訊處製作；財團法人民間司法改革基金會備份。
